臺灣臺南地方法院刑事判決　　　　　　　99年度訴字第1376號
公　訴　人　臺灣臺南地方法院檢察署檢察官
被　　　告　方東隆
指定辯護人　本院公設辯護人余訓格
被　　　告　蔡文彬　52歲民.
上列被告因違反槍砲彈藥刀械管制條例等案件，經檢察官提起公
訴（九十九年度偵字第七六二九號、第七六三０號），本院判決
如下：
    主  文
方東隆犯非法持有可發射子彈具殺傷力之槍枝罪，處有期徒刑肆
年陸月，併科罰金新臺幣拾萬元，罰金如易服勞役，以新臺幣壹
仟元折算壹日。扣案之改造貝瑞塔九二手槍壹枝（槍枝管制編號
0000000000號，含彈匣一個）及具殺傷力子彈共柒顆
（其中制式子彈貳顆、土造子彈伍顆）均沒收。
蔡文彬犯頂替罪，處有期徒刑參月，如易科罰金，以新臺幣壹仟
元折算壹日；減為有期徒刑壹月又拾伍日，如易科罰金，以新臺
幣壹仟元折算壹日。
    事  實
一、方東隆前於民國七十九年間及八十六年間均因違反槍砲彈藥
    刀械管制條例案件第七條第四項之罪，分別經臺灣高等法院
    臺南分院於八十年三月十八日以八十年上訴字第一二０號裁
    判，將原判決撤銷，改判處有期徒刑四年確定，經入監執行
    ，於八十二年九月二十九日縮短刑期假釋出監，於八十三年
    十一月二十六日縮刑期滿，及另經本院於八十六年十一月二
    十日以八十六年訴字第一二八八號判決有期徒刑四年六月確
    定，於九十二年一月二十一日縮短刑期假釋出監，假釋期間
    付保護管束，嗣經撤銷保護管束，現在監執行中，竟不知悛
    悔。明知具有殺傷力之改造手槍、子彈均係槍砲彈藥刀械管
    制條例所列管之違禁物，非經主管機關之許可，不得無故持
    有，竟基於非法持有具殺傷力改造手槍及制式子彈、改造具
    有殺傷力子彈之故意，於不詳時間、地點，以不詳方式取得
    具殺傷力之改造貝瑞塔九二手槍（槍枝管制編號：0000
    000000，含彈匣一個)一支，及口徑九釐米制式子彈
    二顆、改造之土造子彈七顆（口徑均為九釐米之金屬彈頭，
    採樣二顆試射，均可擊發，認具殺傷力）而無故持有。方東
    隆因於假釋期間，為免其持有槍、彈遭警查獲而遭撤銷假釋
    ，遂於九十四年七月、八月間某日，在不詳處所，向蔡文彬
    表示其持有前開槍枝、子彈，如遭警查獲，則允諾每月給付
    蔡文彬家人新臺幣二萬元安家費為代價，要求蔡文彬於其遭
    查獲時出面頂替，蔡文彬考量其無業，且與同居女友甫生一
    子尚年幼，而應允之。方東隆與蔡文彬等人共組偽造信用卡
    犯罪集團，方東隆先於不詳時間，將上開開槍枝、子彈先放
    置在一手提包內再放置在其所使用車牌號碼０９９６－ＮＰ
    號自用小客車前坐排檔桿後之置物箱內，於九十五年一月十
    七日駕駛該車至與蔡文彬約定之臺南市○區○○路二街七號
    處，與蔡文彬等人在該處會面，並領取偽造信用卡之郵寄包
    裹，於是日下午一時三十分許，為高雄縣憲兵隊、臺南市警
    察局刑警大隊等人員，在該處經方東隆同意進行搜索其使用
    上開自小客車，當場在該車內排檔後置物箱內查獲上開改造
    手槍一支（含彈匣一個）、子彈九顆，及「范世平」印章一
    枚等物，並當場逮捕方東隆、蔡文彬等人。蔡文彬即基於意
    圖使犯人方東隆隱避之犯意，於是日至高雄憲兵隊偵訊時，
    於九十五年一月十八日凌晨許，至臺灣高雄地方法院檢察署
    偵訊時，於該署檢察官先後於九十五年二月十日、同年六月
    七日偵查中、經該署檢察官以九十五年偵字第三三七七號及
    第三六九一號提起公訴，於九十五年三月八日臺灣高雄地方
    法院以九十五年訴字七二九號案件訊問、於九十五年三月十
    四日、同年六月二日進行準備程序時，均佯稱扣案槍枝、子
    彈係其購得，或友人寄放而頂替犯人方東隆之犯行，致影響
    司法機關犯罪偵查工作之進行。嗣因蔡文彬交保後，遍尋方
    東隆未著，等待數月均未見方東隆主動交付所承諾之二萬元
    安家費，遂於九十六年三月九日在同前開法院進行準備程序
    中供出實情。蔡文彬所涉犯違反槍砲彈藥刀械管制條例案件
    ，經判決無罪，經上訴臺灣高等法院高雄分院，該院於九十
    七年十一月二十六日以九十七年上訴字第一三一九號判決上
    訴駁回確定。
二、案經臺灣高等法院高雄分院檢察署函臺灣高雄地方法院檢察
    署簽分並呈請臺灣高等法院檢察署檢察長轉臺灣臺南地方法
    院檢察署偵查起訴。
    理  由
壹、證據能力部分：
    按被告以外之人於審判外之言詞或書面陳述，除法律有規定
    者外，不得作為證據；又被告以外之人於審判外之陳述，雖
    不符刑事訴訟法第一百五十九條之一至第一百五十九條之四
    之規定，而經當事人於審判程序同意作為證據，法院審酌該
    言詞陳述或書面陳述作成時之情況，認為適當者，亦得為證
    據，刑事訴訟法第一百五十九條第一項、第一百五十九條之
    五第一項分別定有明文。查本件下列所引用之被告以外之人
    於審判外之供述或非供述證據，被告及辯護人於本院準備程
    序時均表示無意見而明示同意有證據能力（見本院卷第四十
    頁筆錄），且迄至言詞辯論終結前均未聲明異議，而本院審
    酌上開供述或非供述等證據資料製作時之情況，無不當取供
    及證明力明顯過低之瑕疵，認以之作為證據應屬適當，揆諸
    前開規定，本院認為均應有證據能力。
貳、本院得心證之理由
  一、有關被告方東隆違反槍砲彈藥刀械管制條例第八條及第十
      二條犯行部分之：
  （一）訊據被告方東隆固坦承於九十五年一月十七日在其使用
        車號０九九六—ＮＰ自小客車內為警查扣得上開改造槍
        枝一支及子彈九枚等物之情無訛，但矢口否認有何違反
        槍砲彈藥刀械管制條例犯行。辯稱：警方在伊車上所扣
        得之槍枝與子彈均是被告蔡文彬放在伊車內的，並不是
        伊的，伊也沒有叫被告蔡文彬替伊頂槍砲案件。且當日
        情形為伊與被告蔡文彬均各駕駛車輛至現場，但被告蔡
        文彬有至附近刻印店先偽刻一枚「范世平」印章，被告
        蔡文彬就進入伊的車內，此時，伊即下車與友人欲至附
        近餐廳用晚餐，伊並邀被告蔡文彬一起下車共同用餐，
        但被告蔡文彬在伊車上逗留約三、四分鐘後才下車，待
        用餐完畢，遭埋伏員警查獲並在伊車上查獲槍枝、子彈
        ，此第一時間被告蔡文彬就向埋伏員警坦承槍枝、子彈
        及偽造印章均為其所有，至檢察官偵查中被告蔡文彬仍
        為相同陳述，而伊當日在檢察署以五萬元交保，另被告
        蔡文彬、陳文彥二人則遭羈押，之後伊假釋亦遭撤銷入
        監執行殘刑，是由本案涉案過程，以常理觀察，伊並無
        向被告蔡文彬要求頂替槍砲案件，並依經驗法則，伊當
        天以五萬元交保，在經濟上頗有資力，如有與被告蔡文
        彬達成頂替協議，不可能食言而肥而不支付僅二萬元的
        安家費給被告蔡文彬。被告蔡文彬在警局中以目睹警員
        把玩所扣案槍枝，才膽敢在法院審理中翻異前供誣陷伊
        以承諾二萬元安家費以為擔罪，並與證人陳文彥勾結，
        以達其卸責之目的云云。辯護意旨則以：據證人蔡文彬
        所陳被告方東隆犯罪情節多有不合常情之處，即證人蔡
        文彬證稱平時不常與被告方東隆在一起，則被告方東隆
        如何交代一個平常不常在一起的人如果查到槍枝要出來
        頂替，且蔡文彬稱方東隆要求其頂罪地點是在被查獲的
        文南二街茶行，然又據證人蔡文彬同日所陳，該茶行是
        在九十五年一月十七日被查獲前一個多月由被告被告方
        東隆向友人所借用，既是如此，被告方東隆如何能在九
        十四年六、七月間即在文南二街向證人蔡文彬預約頂罪
        及給付安家費之事，又證人蔡文彬稱伊是為了安家費才
        出面頂替，然案發時，證人蔡文彬父親已故，母親則由
        兄弟姐妹扶養，兒子也是由女友蘇珮雯扶養，應無為了
        安家費而頂替之動機，且證人蔡文彬另稱於九十五年一
        月十七日為警查獲，翌日檢察官訊問後聲請羈押獲准，
        直到九十五年三月八日移審交保獲釋，在羈押一月又二
        十日期間，女友蘇珮雯曾來會客，當時即曾詢問有關安
        家費之事，即知道被告方東隆並未支付任何款項，但據
        卷內資料所示，高雄地方法院檢察署檢察官於九十五年
        二月十日訊問證人蔡文彬時，證人蔡文彬仍供稱扣案槍
        、彈均為其所有，與被告方東隆無關，待移審交保後，
        在另案臺灣臺南地方法院檢察署檢察官調查被告方東隆
        涉嫌槍砲彈藥刀械管制條例案件時，於九十五年六月七
        日訊問時，證人蔡文彬當時已移審交保釋放三個月整，
        早知並未收到任何被告方東隆交付之費用，卻仍向承辦
        檢察事務官證稱槍彈是其所有，且被告方東隆前告誡他
        不要玩那個東西等語，於九十五年六月七日檢察事務官
        訊問時，在已有五個月未自被告方東隆處收受任何費用
        之情況下，如槍、彈並非證人蔡文彬所有，理應早已供
        出被告方東隆，豈有再為被告方東隆開脫之理。再者，
        證人蔡文彬於警詢時清楚陳述槍枝是向綽號「阿元」購
        買，並供出阿元使用行動電話之門號，證人蔡文彬自承
        其記性不佳，則如何能在被告方東隆交代半年後還能清
        楚記得該門號，是證人蔡文彬之證詞可信度很低。另證
        人陳文彥並沒有親自聽聞被告方東隆與證人蔡文彬談論
        有關頂替之事，而是聽聞證人蔡文彬所述而得，是證人
        陳文彥所證述內容明顯與與前開證述有多處不符，亦不
        足採信。並依據證人蔡文彬之前案紀錄，證人蔡文彬過
        去曾因犯罪入監服刑，並遭警方提報感訓，當知苦窯生
        活難熬，豈有可能在槍、彈是在別人車上查扣、事不關
        己情況下，並不確定是否可以拿到安家費之情形下，仍
        主動供承槍、彈為其所有？綜上，被告方東隆所陳槍、
        彈為證人蔡文彬趁短暫上車之際放置在被告方東隆所駕
        車輛上之辯解，雖無積極證據可以證明，但依證人蔡文
        彬不利於被告方東隆之證述，其為訴訟上之證明，尚未
        至一般人均不致有所懷疑，而得確信其為真實之程度，
        故應為被告方東隆無罪之諭知等語為被告方東隆辯護。
  （二）經查：
    １、上開事實，有關被告方東隆早於九十四年間即持有上開
        槍枝及子彈，但未免其因假釋期間所持有槍枝、子彈遭
        警查獲，而遭撤銷假釋，為脫免刑責，遂於九十四年七
        、八月間某日向被告蔡文彬提出願給付以每月二萬元安
        家費為由，如遭警查獲時，則由被告蔡文彬出面頂替相
        關刑責，被告蔡文彬即同意，並於上開時間、地點為警
        查獲搜索得相關槍枝及子彈，即向在場被告蔡文彬示意
        擔下該案件，被告蔡文彬亦當場向查獲之憲兵隊隊員坦
        承扣案槍彈為其所有，之後在警局製作筆錄，及移送至
        臺灣高雄地方法院檢察署，及起訴移審至臺灣高雄地方
        法院時，均坦承扣案槍彈為其所有，為被告方東隆頂替
        相關罪責，但事後因被告方東隆未依約給付所承諾之安
        家費二萬元，而不甘為其擔罪，則於臺灣高雄地方法院
        九十五年度訴字第七二九號九十六年三月九日進行準備
        程序時向承辦法官表示陳稱扣案槍彈均為被告方東隆所
        有，而非其所有，並道出原委乙節，業據證人蔡文彬於
        檢察官偵查中及本院審理中證述甚詳（見九十七年他字
        第九三五五號偵查卷第三十一頁至第三十三頁、九十五
        年偵字第七六三０號偵查卷第十三頁至第十七頁、九十
        八年他字第二九０二號偵查卷第四十六頁至第四十八頁
        訊問筆錄，臺灣高雄地方法院九十五年訴字第七二九號
        刑事影印卷〈卷二〉第十一頁、第十八頁背面、〈卷三
        〉第六頁背面、臺灣高等法院高雄分院九十七年上訴字
        第一三一九號刑事卷第五十九頁背面至第六十頁背面審
        判筆錄，本院刑事卷第一一五頁背面至第一二二頁背面
        審判筆錄），而證人蔡文彬所涉犯之槍砲彈藥刀械管制
        條例案件，則經臺灣高雄地方法院於九十七年六月十二
        日判決無罪，經同上開檢察署檢察官上訴後，臺灣高等
        法院高雄分院九十七年上訴字第一三一九號於九十七年
        十一月二十六日判決上訴駁回確定部分，亦有上開案號
        刑事判決書，及臺灣高等法院被告蔡文彬前案紀錄表在
        卷可憑。
    ２、證人蔡文彬證述內容亦核與證人陳文彥於臺灣高雄地方
        法院及臺灣高等法院高雄分院先後證述：「（問：如何
        認識方東隆？）是透過蔡文彬認識的，是在九十四年間
        認識的，他們從臺南下來找我，他們是開車下來的。（
        問：是否至震旦行刷卡才認識的？）是。（問：當時是
        何人開車？）當時所開為賓士車，何人開車我不知道。
        去震旦行路上是方東隆開的。‧‧‧（問：是否同時被
        查獲？）不同地點，後來等待羈押時關在一起。（問：
        方東隆在等待羈押時，是否有與蔡文彬交談？）我記得
        方東隆有跟蔡文彬講一些槍枝的問題，還有錢的問題，
        要給蔡文彬一些安家費，我不太瞭解。（問：剛剛所述
        ，第一次聽到安家費於何時？）看到檢察官之前就聽到
        ，當時在地檢署的拘留室。（問：當時提到安家費多少
        ？）確實金額不清楚，我只知道方東隆說因為有假釋問
        題，所以請蔡文彬擔下槍枝罪責。（問：是何人先提起
        ？）不清楚。我只有聽到片段。（問：蔡文彬是否有答
        應或方東隆是否有允諾？）我不知道。（問：何時知道
        蔡文彬他們被查獲一把槍？）到憲兵隊才知道。‧‧‧
        」等語、「‧‧‧（問：九十五年一月十七日下午蔡文
        彬和方東隆於臺南被查獲時有無在場？）沒有。（問：
        你是當天上午先被查獲？）是，將近中午時。（問：十
        七日當天你們三人有無相處在一起？）沒有，被查獲也
        沒有在一起，在警詢筆錄三人全做完時，沒有在一起，
        是在偵訊時送到檢察署居留室時，三人才在一起。（問
        ：你們三人在檢方拘留室時，有無聽到他們二人的對話
        內容？）有。有聽他們說安家費、槍的來源等問題。此
        部分我比較不懂，所以沒有在意。（問：你是否知道蔡
        文彬家中成員？）有一小孩子及老婆，但不知道他們是
        否有結婚，沒有見過他的老婆。（問：蔡文彬到高雄找
        你開什麼車？）開福特的車子。（問：他們有無說安家
        費是何人給何人或槍枝的來源？）安家費是方東隆給蔡
        文彬，槍枝來源部分是他們二人在對話，我沒有聽很清
        楚。（問：他們從臺南來高雄刷卡時，你是否和他們同
        一部車？）同一部車，是賓士車，由方東隆開的。（問
        ：有無看到這把槍？）沒有，案發前一晚沒有看到。（
        問：你剛說他們說槍枝來源、安家費沒有仔細聽，既然
        沒有仔細聽，為何知道是方東隆給蔡文彬？）當時我們
        坐在一起，因為現場有很多人很吵，他們二人在對話，
        我也很累，有講到方東隆安家費要給多少，我沒有很認
        真聽。」等語之情節相符（見臺灣高雄地方法院九十五
        年訴字第七二九號刑事卷〈卷三〉第三頁至第四頁背面
        、臺灣高等法院高雄分院九十五年第四二頁背面至第四
        十四頁審判筆錄）。雖證人陳文彥於本院審理時到庭證
        述時改陳：當時伊在拘留室有與被告方東隆、蔡文彬關
        在一起，有講話，聊幾句，但沒有聊什麼，並沒有印象
        聽到有何人叫何人頂罪的事情，印象中有聽被告蔡文彬
        提起安家費的事情，但實際狀況與內容均不清楚，但被
        告蔡文彬是在拘留室或在何地方向伊提起已沒有印象，
        伊沒有親耳聽到被告蔡文彬與方東隆二人談安家費的事
        情，在拘留室被告蔡文彬與方東隆有在聊天，但聊天內
        容現在已沒有印象等語（見本院刑事卷第一二三頁至第
        一二五頁審判筆錄）。惟證人陳文彥先後於九十六年十
        二月二日及九十七年五月二十九日審判期日均明確陳述
        ，是在拘留室才見到被告方東隆、蔡文彬二人，並有斷
        斷續續聽見被告方東隆、蔡文彬二人談及槍枝問題，及
        被告方東隆欲給付被告蔡文彬安家費等事宜，雖所聽內
        容不完整，但所證述內容並非被告方東隆或蔡文彬或其
        他人所另行私下告知，而是其在拘留室內當場親耳聽見
        被告方東隆與蔡文彬二人間之對話甚明。而本院於一百
        年五月三日依被告方東隆之聲請傳喚證人陳文彥到庭作
        證，則距離當時之九十五年一月十七日、十八日逮捕、
        移送之時間較之前作證時間更為久遠，證人之記憶確會
        因時間經過以致遺忘、模糊、疏漏甚至錯誤情形，因而
        為不同陳述，此乃一般人之記憶所當然，當不因此即驟
        認證人於之前之證述內容即不可採信，是參酌證人陳文
        彥之前證述之時間距離所聽聞日期較近，當時記憶應較
        深刻，可立即反應所聽情形，不致因時隔日久而遺忘內
        容，且較無來自其他被告在場之壓力而出於虛偽不實之
        指證，或事後串謀而故為迴護被告方東隆之機會等情，
        況證人確會因時間之經過而就見聞之細節為何之記憶混
        淆，應以證人在距案發時間較近之時證述，記憶顯較清
        晰的情況下，不致因時隔日久而遺忘見聞內容，且較無
        其他被告或其他成員同庭在場之壓力而出於虛偽不實之
        指證，或事後串謀而故為迴護被告之機會等情，故可認
        證人陳文彥於臺灣高雄地方法院及臺灣高等法院高雄分
        院所證述內容係確實為其親耳聽見被告方東隆、蔡文彬
        二人對話而為證述，而較可採信。
    ３、被告蔡文彬雖於查獲當時，及於檢察官偵查中、法院進
        行準備程序時均坦承扣案槍枝、子彈為其所有，然觀其
        先後所陳內容、細節等，不僅有前後不一情形，且與被
        告方東隆所陳述內容不一，是被告蔡文彬自白扣案槍枝
        、子彈為其所有部分顯有可疑。詳述如下：被告蔡文
        彬於九十五年一月十七日、十八日於警詢及移送地檢署
        時陳稱：扣案槍枝、子彈是於九十四年十月中旬，向一
        位綽號「阿元」的男子購得，並約定價格為五萬元，雙
        方在臺南縣仁德交流道下交易購得，伊購買槍枝是要防
        身，該賓士車為伊在使用，所以放在賓士車內，被告方
        東隆並不知情，因伊向被告方東隆借車等語，但於九十
        五年二月十日檢察官偵查中則稱：在０九九六—ＮＰ車
        上所查獲的槍枝、子彈是伊朋友「阿元」在九十四年十
        二月十五日至二十日之間交給伊的，因伊被地下錢莊逼
        債所以帶在身上，並因伊車子時常故障，所以向被告方
        東隆借該賓士車使用，查獲當天，伊與被告方東隆在臺
        南市○○○街七號碰面，因被告方東隆要來將該賓士車
        開回去，伊自己的車子是停放在該處騎樓下，伊將槍彈
        放在該車前座沒有用東西包著，約於十五日或十六日凌
        晨將槍、彈放置在排檔鎖後面置物箱內，當時是在臺南
        市○○○路附近放的。伊有綽號「阿鳳」朋友提供臺南
        市○○○街七號處所使用，伊有該處鑰匙，故將被害人
        信用卡送達處所改至該處，於九十五年一月十五日在該
        處收取郵差寄來被害人李友杰之信用卡，一月十六日伊
        與方東隆在臺南有碰面，伊開車載方東隆到高雄亂逛，
        並有找陳文彥，之後有一起到高雄四維路上震旦行刷卡
        換現金，被告方東隆並未跟伊至文南二街該處領信用卡
        ，都是伊自己去領的等語。於九十五年三月八日移審至
        臺灣高雄地方法院，該院進行訊問時，另稱：槍彈是朋
        友「阿元」寄放的。之前說以五萬元購買的，是因當時
        伊迷迷糊糊的等語；於同年月二十四日則改稱：伊坦承
        槍彈部分犯行，是「阿元」拿槍來，伊拿五萬元給阿元
        ，何時取得已不記得等語；於九十五年六月七日檢察官
        偵查中再改稱：扣案槍、彈是伊於查獲前幾天，向綽號
        「阿元」之有人以五萬元代價購得，被告方東隆並未與
        伊共同持有扣案槍彈，被告方東隆曾向伊借去看過一次
        ，問伊是真假，伊說是真的，方東隆就說不要拿來，伊
        不確定被告方東隆是否知悉伊將槍彈放在其賓士車上，
        查獲前一天就將車子還給被告方東隆，但忘記將槍彈取
        出，隔天打電話給被告方東隆表示要借車，被告方東隆
        才會將車子開到文南二街七號處，因被告方東隆與該處
        老闆是好友，且被告方東隆有該處鑰匙，伊騙方東隆說
        要領包裹，請方東隆過來開門，並要向方東隆借車，伊
        向方東隆借車後，是將所借車子停在方東隆住處附近停
        車場，因方東隆有交付伊備用鑰匙，所以還車時，不用
        將鑰匙交還給方東隆等語。即被告蔡文彬雖於警詢、檢
        察官偵查中坦承扣案槍枝為其所有，但有關槍枝來源之
        細節，及為何在被告方東隆所使用車號０九九六—ＮＰ
        自小客車內扣得之細節與過程等均有可疑，即有關扣案
        槍枝來源，究竟是購買取得或無償受讓；取得時間究竟
        為九十四年十月間或九十四年十二月十五日至二十日之
        間某日或九十七年一月十七日查獲前數日取得；被告蔡
        文彬究竟將扣案槍彈放置在何處，其先稱放置前座處，
        之後改陳放置在排檔桿後方置物箱內；再者實際為被告
        方東隆所有之賓士九六六二—ＮＰ自小客車究竟於何時
        借與被告蔡文彬部分，被告蔡文彬則先稱該車均為其在
        使用，九十七年一月十七日當天被告方東隆到文南二街
        現場要來取回車輛，之後改稱，於九十一年一月十六有
        駕駛該車載方東隆在臺南、高雄亂逛，之後一起至高雄
        刷被害人信用卡換現金；再改稱在一月十七日前一日已
        將車輛還給被告方東隆，是其自行停放在被告方東隆住
        處附近停車場，伊持有該車輛備份鑰匙等情，是被告蔡
        文彬先後所陳上開槍彈取得及使用車號九六六二號—Ｎ
        Ｐ自小客車等情節均有不一且矛盾，已有可疑。且被告
        蔡文彬初始承擔槍彈之刑責所陳述之內容亦與被告方東
        隆所述，亦有不符情形。有關被告方東隆於九十五年
        一月十七日為何至臺南市○○○街七號處之現場部分，
        被告方東隆陳稱：該處屋主為其友人，開設茶行，之後
        停業友人要伊幫忙保管，所以有該處鑰匙，被告蔡文彬
        表示要至該處領取包裹，所以才至該處幫被告蔡文彬開
        門領包裹，伊幫被告蔡文彬至該處開門領包裹共三次等
        語，但被告蔡文彬卻稱：被告方東隆是要去現場取回其
        向被告方東隆借用之車號０九九六—ＮＰ自小客車等語
        。有關臺南市○○○街七號處所，究竟為被告蔡文彬向
        被告方東隆借用，或由被告蔡文彬向何人借為投遞信件
        、包裹使用，該處鑰匙究竟為被告方東隆保管或由被告
        蔡文彬保管部分，被告蔡文彬陳稱：該處是伊向朋友「
        阿鳳」借的，伊有該處鑰匙，鑰匙也是由伊保管等語，
        但被告方東隆則陳：該處鑰匙由其替友人保管等語。
        有關被告方東隆究竟有無與被告蔡文彬至該處領取信件
        部分，被告蔡文彬陳稱：均由伊自己領取，未與被告方
        東隆一起至該處領取信件等語，但被告方東隆則陳：伊
        不知被告蔡文彬之包裹為何要寄到文南二街七號，但因
        伊與蔡文彬間有認識，且蔡文彬經常在該處出入，所以
        借蔡文彬該處領包裹，被告蔡文彬於查獲前三、四天前
        就叫伊至該處開門讓被告蔡文彬領取包裹，伊一共去過
        三次讓被告蔡文彬領取包裹，時間約在上午十點至下午
        三點間等語。之後則改稱：僅有遭查獲這一次幫蔡文彬
        開門領包裹等語。有關被告方東隆究竟有無將其使用
        車輛借與被告蔡文彬使用部分，被告方東隆則先陳：被
        告蔡文彬在案發前三、四天前向伊借０九九六—ＮＰ之
        自小客車等語，復改稱：被告蔡文彬是在查獲前一天向
        伊借車，之後蔡文彬有將車子開回至伊住處附近，因伊
        出門會經過停車的地方，有看到車子停在該處，就知道
        蔡文彬將車輛開回來等語，但另再改稱：九十五年一月
        十六日有開車載蔡文彬到高雄，原本蔡文彬向伊借車，
        但伊當天自己要用車，所以開車載蔡文彬到高雄，到高
        雄後在大潤發附近等陳文彥，之後至震旦行買手機，買
        完後就回臺南，在右昌附近由蔡文彬出資一千元替伊車
        子加油等語，顯見被告方東隆在查獲前一日即九十五年
        一月十六日並未將車輛借與被告蔡文彬使用，甚至還因
        被告蔡文彬需要使用車輛而自行駕車載蔡文彬從臺南往
        返高雄，且自被告方東隆所述，被告蔡文彬借車後，還
        車是直接將車輛停在其住處附近，則被告方東隆一則未
        取回車鑰匙，則如何使用車輛，又如何得知被告蔡文彬
        究竟將車輛停置在住處何處的停車處？且被告方東隆顯
        不願將臺南市○○○街七號處所鑰匙交與被告蔡文彬，
        則又如何因具有信賴關係而同意將其使用賓士車輛之備
        份鑰匙交與被告蔡文彬保管及持有！且被告方東隆亦陳
        稱：該車為其代步使用，平時每日均在開車等語，則被
        告方東隆每日均會使用該車，則如何再借與被告蔡文彬
        使用，據上，被告方東隆所陳內容不僅與被告蔡文彬所
        述不符，且其個人陳述先後亦有多處不符之處，並與常
        情迥異，是被告方東隆所陳車輛均借與被告蔡文彬使用
        而非在其掌控鍾云云，不足採信。
    ４、被告方東隆雖又另辯稱：九十五年一月十七日當日駕車
        到達臺南市○○○街七號處時，被告蔡文彬有逕至進入
        其車輛內約三十分鐘云云，然警方是在被告方東隆所使
        用前開車號自小客車之排檔桿後之置物箱內扣得仿貝瑞
        塔九二手槍一支、彈匣一個、子彈九顆，及偽造「范世
        平」印章一枚等物，有臺南市警察局搜索、扣押筆錄，
        且為證人蔡文彬證述甚詳，並為被告方東隆所是認，而
        被告方東隆亦坦承其賓士車置物箱關上後即上鎖，需有
        車鑰匙才可打開該置物箱，則據前開被告方東隆所述，
        被告方東隆當日駕車至該處，顯見車鑰匙在被告方東隆
        掌控中，被告方東隆並未將車鑰匙交付與被告蔡文彬，
        則被告蔡文彬又如何順利取得車鑰匙開啟該賓士車輛排
        檔鎖後之置物箱以藏放相關之槍枝、子彈？均徵證人蔡
        文彬所陳該槍枝、子彈非其所有而放置，之前是為被告
        方東隆頂替相關罪責而自白為其所有等情堪以採信。
    ５、扣得之改造手槍一支、彈匣一個及子彈九枚等物，經送
        請內政部警政署刑事警察局鑑驗，經以性能檢驗法及試
        射法鑑定，結果認：（１）送鑑改造貝瑞塔九二手槍一
        支（槍支管制編號：0000000000號），認係
        由仿ＢＥＲＥＴＴＡ廠九二ＦＳ型半自動手槍製造之槍
        枝換裝上土造金屬槍管而成之改造手槍，機械性能良好
        ，可擊發射用子彈，任具殺傷力。（２）送鑑九ｍｍ子
        彈九顆，其中七顆均係土造子彈，均具直徑約九ｍｍ之
        金屬彈頭，採樣二顆試射，可擊發，均認具殺傷力；另
        二顆均係口徑九ｍｍ之制式子彈，認均具殺傷力，有臺
        南市警察局於九十五年二月十三日以南市警刑專字第０
        九五一九０一三五三０號函附內政部警政署刑事警察局
        於九十五年二月八日以刑鑑字第０九五００一０八二三
        號函之槍彈鑑定書鑑驗相片等資料均在卷可憑。可認被
        告方東隆所持有之扣案改造槍枝及子彈均具有殺傷力甚
        明。
    ６、被告方東隆雖又辯稱扣案之槍支、子彈均未檢驗出屬於
        其指印之指紋云云，然該槍枝前經警查扣後復送內政部
        警政署刑事警察局鑑驗有無殺傷力，在此過程中，該槍
        支、子彈歷經多人觸摸，其上縱曾有被告方東隆之指紋
        ，亦可能已遭抹拭或覆蓋他人指紋，此時再進行指紋鑑
        驗，其結果亦無法還原該槍枝於為警查扣前之狀況。並
        綜合前述，該槍枝、子彈係在被告方東隆掌控、使用之
        車輛已上鎖之置物箱內查扣，及證人蔡文彬、陳文彥之
        證述等各項情狀，已堪認定扣案槍枝、子彈均確係被告
        方東隆所持有之物，尚無再鑑定該槍枝槍管上有無被告
        指紋之必要，附此說明。
    ７、此外，並有車籍作業系統—集中查詢基本資詳細資料、
        刑案現場相片等資料在卷可稽。及本院依職權調閱臺灣
        高等法院高雄分院九十七年度上訴字第一三一九號全卷
        資料附卷可憑。
    ８、綜上，本件駕駛登記於被告方東隆之兄友人康世賢名義
        之車號０九九六—ＮＰ號自小客車，平日均為被告方東
        隆使用，可認該車輛確為被告方東隆使用掌控中，並非
        被告蔡文彬，而警方在已上鎖之排檔桿後方之置物箱內
        扣得具有殺傷力之改造槍枝一支及子彈九枚，確為被告
        方東隆所持有而藏放。
  二、有關被告蔡文彬所犯刑法第一百六十四條頂替罪部分：
  （一）此部分犯罪事實，業據被告蔡文彬於檢察官偵查中及本
        院審理均坦承犯行不諱，核與證人陳文彥證述之情節相
        符，並有同前述之搜索、扣押筆錄、扣押物品目錄表、
        刑案現場照片、鑑定書等資料在卷可憑。
  （二）綜上，被告蔡文彬之自白核與事證相符，足堪採信。被
        告蔡文彬犯刑法第一百六十四條第二項之事證明確，足
        堪認定。
   三、論罪科刑：
   （一）新舊法比較（被告方東隆部分）：
     １、有關槍砲彈藥刀械管制條例相關規定部分：
         被告方東隆行為後，槍砲彈藥刀械管制條例雖經立法
         院三讀通過修正部分條文，並於一百年一月五日經總
         統以華總一義字第０九九００三五八六一一號令公布
         施行。其中該條例第八條增訂第六項規定「犯第一項
         、第二項或第四項『有關空氣槍』之罪，其情節輕微
         者，得減輕其刑」，然因修正前、後之槍砲彈藥刀械
         管制條例第八條第四項之構成要件及法定刑均未變更
         ，且本案被告方東隆所持有係可發射子彈具有殺傷力
         之改造手槍，即無上開增修條文之適用，是被告方東
         隆違反槍砲彈藥刀械管制條例案件部分即無新舊法比
         較之問題。
     ２、有關刑法相關規定部分：
         查被告方東隆行為後，刑法業於九十四年二月二日修
         正公佈，並於九十五年七月一日施行，參酌最高法院
         九十五年五月二十三日刑事庭第八次會議決議，修正
         後刑法第二條第一項之規定，係規範行為後法律變更
         所生新舊法律比較適用之準據法，於刑法施行後，應
         適用修正後刑法第二條第一項之規定，為「從舊從輕
         」之比較。另於比較時應就罪刑有關之共犯、未遂犯
         、想像競合犯、牽連犯、連續犯、結合犯，以及累犯
         加重、自首減輕暨其他法定加減原因（如身份加減）
         與加減比例等一切情形，本於統一性及整體性原則，
         綜其全部罪刑之結果而為比較。本案有關被告方東隆
         部分刑法修正之比較適用，分述如下：
     （１）想像競合犯部分：刑法第五十五條增列但書規定「
           但不得科以較輕罪名所定最輕本刑以下之刑」。此
           係想像競合犯科刑之限制，為法理之明文化，非屬
           法律之變更（最高法院九十五年第八次刑事庭會議
           決議參照），應適用裁判時之刑法第五十五條。
     （２）罰金易服勞役部分：修正後刑法第四十二條第三項
           規定罰金易服勞役以新臺幣一千元、二千元或三千
           元折算一日，修正後顯比修正前較有利於被告方東
           隆，依刑法第二條第一項但書規定，被告方東隆部
           分應適用修正後刑法第四十二條第三項，諭知罰金
           易刑之標準。
     （３）綜合被告方東隆本件全部罪刑之結果而為比較，被
           告方東隆行為時之刑法並不較有利於被告，本件應
           適用被告方東隆行為後之後刑法之規定論處。
   （二）核被告方東隆所為，係犯槍砲彈藥刀械管制條例第八
         條第四項、第十一條第四項之未經許可，持有其他可
         發射子彈具有殺傷力之改造手槍罪及子彈罪。其所犯
         未經許可持有改造手槍及子彈二罪間，係以一行為而
         觸犯二罪名，為想像競合犯，應依刑法第五十五條之
         規定，從一重之未經許可持有其他可發射子彈具有殺
         傷力之改造手槍罪持有手槍罪論處。另被告蔡文彬則
         係犯刑法第一百六十四條第二項、第一項之頂替罪。
         按刑法第一百六十四條第二項頂替罪所保護之客體，
         係國家偵查、審判權，屬國家法益，行為人有使犯人
         藏匿或隱避之意圖，而出面頂替者，即足使真正犯罪
         之人逍遙法外，使真實難予發現，影響訴訟程序之進
         行或發生不正確之結果，妨害國家偵查及審判權之行
         使，自已成立本罪，係屬即成犯，此與在同一機會接
         觸而為同一性質，且有密接不斷絕關係之接續犯，或
         以一個行為持續的侵害一個法益之繼續犯行為均屬有
         間（最高法院一百年度臺上字第二００四號判決、八
         十一年度臺非字第三五號判決意旨參照）。查被告蔡
         文彬為使被告方東隆脫免槍砲彈藥刀械管制條例案件
         之罪，而為其頂替相關罪責，則其先後多次於警詢、
         檢察官偵查中及法院進行準備程序中之多次頂替行為
         ，迄於九十五年十二月十二日提出自白書及於九十六
         年一月五日再委請指定辯護人李偉如律師提出刑事準
         備書狀供承為被告方東隆頂替，有被告蔡文彬於九十
         六年一月日提出之九十五年訴字第七二九號刑事準備
         書狀一份附於臺灣高雄地方法院九十五年訴字第七二
         九號案卷內。是被告蔡文彬頂替被告方東隆違反槍砲
         彈藥刀械管制條例案件行為之罪後犯罪時間點已在九
         十五年七月一日刑法修正生效施行後，即應逕適用修
         正後之刑法相關規定，不需為新舊法比較。爰審酌被
         告二人素行均不佳，其中被告方東隆甚至於先後於七
         十四年間及七十九年間均違反槍砲彈藥刀械管制條例
         案件，並均判刑及入監執行，在假釋期間又再犯本案
         ，無視於法律禁止而無故持有前揭具有殺傷力之改造
         手槍及子彈，客觀上對於他人身體、生命安全及社會
         治安業已造成潛在之危險，甚至在查獲前即利誘被告
         蔡文彬頂替犯罪毫無悔意，暨其犯罪動機、目的、手
         段、智識程度等一切情狀，量處如主文第一項所示之
         刑，並就罰金部分諭知易服勞役之折算標準。另被告
         蔡文彬貪圖小利頂替他人犯行之犯罪動機、目的、手
         段，所為嚴重妨礙司法查緝真正人犯之正確及時效，
         使真正犯人得以逍遙法外，犯罪所生之危害，及事後
         因未取得被告方東隆所承諾給付之安家費始供承犯行
         之態度等一切情狀，量處如主文第二項所示之刑，並
         諭知易科罰金之折算標準。又被告蔡文彬於犯罪後，
         中華民國九十六年罪犯減刑條例業經總統於九十六年
         七月四日公布，並自同年月十六日起生效施行，核
         本件被告蔡文彬之犯罪時間，係在九十六年四月二十
         四日以前，合於該條例所列之減刑要件，爰依該條例
         第二條第一項第三款規定，減其宣告刑二分之一，並
         諭知易科罰金之折算標準。
   （三）扣案可發射子彈具殺傷力之改造手槍一支（槍枝管制
         編號：0000000000號含彈匣一個），及具
         殺傷力口徑均為九ｍｍ之子彈共七顆（原本扣得九顆
         子彈，其中七顆為土造子彈，採樣二顆進行試射，另
         二顆均口徑九ｍｍ制式子彈）均具殺傷力，均屬違禁
         物，應依刑法第三十八條第一項第一款規定，宣告沒
         收。至於扣案土造子彈二顆因試射已經滅失而不存在
         ，無庸宣告沒收。
據上論斷，應依刑事訴訟法第二百九十九條第一項前段，槍砲彈
藥刀械管制條例第八條第四項、第十二條第四項，刑法第二條第
一項、第十一條前段、第一百六十四條第二項、第一項、第五十
五條、第四十一條第一項前段、第四十二條第三項、第三十八條
第一項第一款，刑法施行法第一條之一，中華民國九十六年罪犯
減刑條例第二條第一項第三款、第七條、判決如主文。
本案經檢察官郭書鳴到庭執行職務。
中    華    民    國    100    年     6    月     3    日
                  刑事十三庭審判長法  官  吳勇輝
                                  法  官  熊祥雲
                                  法  官  程克琳
以上正本證明與原本無異。
如不服本判決應於收受本判決後10日內向本院提出上訴書狀，並
應敘述具體理由。其未敘述上訴理由者，應於上訴期間屆滿後20
日內向本院補提理由書狀（均須按他造當事人之人數附繕本）「
切勿逕送上級法院」。
                                  書記官  康紀媛
中    華    民    國   100    年     6     月     3    日
附錄本案論罪科刑法條
槍砲彈藥刀械管制條例第8條第4項：
未經許可，製造、販賣或運輸鋼筆槍、瓦斯槍、麻醉槍、獵槍、
空氣槍或第 4 條第 1 項第 1 款所定其他可發射金屬或子彈具
有殺傷力之各式槍砲者，處無期徒刑或 5 年以上有期徒刑，併
科新臺幣 1 千萬元以下罰金。
未經許可，轉讓、出租或出借前項所列槍枝者，處 5 年以上有
期徒刑，併科新臺幣 1 千萬元以下罰金。
意圖供自己或他人犯罪之用，而犯前二項之罪者，處無期徒刑或
7 年以上有期徒刑，併科新臺幣 1 千萬元以下罰金。
未經許可，持有、寄藏或意圖販賣而陳列第 1 項所列槍枝者，
處 3 年以上 10 年以下有期徒刑，併科新臺幣 7 百萬元以下罰
金。
第 1 項至第 3 項之未遂犯罰之。
犯第 1 項、第 2 項或第 4 項有關空氣槍之罪，其情節輕微者
，得減輕其刑。
槍砲彈藥刀械管制條例第12條第4項：
未經許可，製造、販賣或運輸子彈者，處 1 年以上 7 年以下有
期徒刑，併科新台幣 500 萬元以下罰金。
未經許可，轉讓、出租或出借子彈者，處 6 月以上 5 年以下有
期徒刑，併科新台幣 300 萬元以下罰金。
意圖供自己或他人犯罪之用，而犯前二項之罪者，處 3 年以上
10 年以下有期徒刑，併科新台幣 700 萬元以下罰金。
未經許可，持有、寄藏或意圖販賣而陳列子彈者，處 5 年以下
有期徒刑，併科新台幣 300 萬元以下罰金。
第 1 項至第 3 項之未遂犯罰之。